臺灣橋頭地方法院民事判決
111年度橋簡字第878號
原      告  黃蘭秀  
            凃仁孝  
            凃順天  
            凃月德  
            凃稚甯  
上五人共同
訴訟代理人  陳麗珍律師
被      告  柯信宏  

            柯建銘  
            柯秋萍  
上列當事人間請求侵權行為損害賠償(交通)事件，原告提起刑事
附帶民事訴訟（本院111年度審交附民字第229號）】本院於民國
111年12月8日言詞辯論終結，判決如下：
    主  文
一、被告應連帶給付原告黃蘭秀新臺幣212萬8,938元，及自民國
    111年6月21日起至清償日止，按年息5%計算之利息。
二、被告應連帶給付原告凃仁孝、凃順天、凃月德、凃稚甯各新
    臺幣40萬元，及自民國111年6月21日起至清償日止，按年息
    5%計算之利息。
三、原告其餘之訴駁回。
四、訴訟費用由被告連帶負擔三分之二，餘由原告負擔。
五、本判決第一項得假執行；但被告如以新臺幣212萬8,938元為
    原告黃蘭秀預供擔保，得免為假執行。
六、本判決第二項得假執行；但被告如以新臺幣40萬元各為原告
    凃仁孝、凃順天、凃月德、凃稚甯預供擔保，得免為假執行
    。
    事實及理由
一、被告柯信宏、柯秋萍經合法送達，未於言詞辯論期日到場，
    核無民事訴訟法第386 條各款所列情形，爰依原告聲請，由
    其一造辯論而為判決。
二、原告主張：
　㈠被告柯信宏於民國110年1月12日凌晨5時18分許，騎乘車牌號
    碼000-0000號普通重型機車，沿高雄市橋頭區民生路南段由
    北往南方向行駛，行經該路段大遼高分50電桿附近時，本應
    注意汽車行駛時，疏未注意車前狀況，並隨時採取必要之安
    全措施，不慎自後方撞擊沿同向同車道在前方由訴外人凃財
    興使用之醫療用電動代步車（視同行人），致凃財興人車倒
    地（下稱系爭交通事故），因而受有外傷性腦出血、呼吸衰
    竭等傷害（下稱系爭傷害），嗣凃財興經送往義大醫療財團
    法人義大醫院（下稱義大醫院）急救，緊急實施開顱併血塊
    清除手術與腦壓監測器放置手術，再轉至泰和醫院繼續治療
    ，仍於同年10月15日上午11時55分許，因系爭交通事故造成
    硬腦膜下腔出血及對撞性腦挫傷，致顱內出血、腦髓萎縮塌
    陷，併發肺炎與中樞神經衰竭（下稱系爭傷害）而不治死亡
    。被告柯建銘、柯秋萍為柯信宏之法定代理人，依民法第18
    7條第1項規定，應與柯信宏負連帶損害賠償責任。
  ㈡原告黃蘭秀為凃財興之配偶，因系爭交通事故受有下列損害
    ：⒈凃財興之醫療費用新臺幣（下同）13萬3,977元。⒉凃財
    興之看護費用費用27萬5,000元。⒊凃財興之醫療材料費9萬7
    ,928元。⒋喪葬費用76萬元。⒌扶養費用損失26萬2,033元。
    【包含：⑴110年1月12日起至111年5月31日之扶養費用7萬7,
    200元。⑵111年6月1日起至115年1月11日止之扶養費用18萬4
    ,833元。】⒍精神慰撫金286萬3,761元。扣除已受領強制險
    保險金40萬元後，請求被告連帶賠償399萬2,699元。原告凃
    仁孝、凃順天、凃月德、凃稚甯（下合稱凃仁孝等4人）為
    凃財興之子女，因系爭交通事故分別受有各150萬元之非財
    產上損害，扣除已受領強制險保險金各40萬元後，請求被告
    連帶賠償精神慰撫金各110萬元等語。並聲明：㈠被告應連帶
    給付黃蘭秀399萬2,699元，及自起訴狀繕本送達最後一位被
    告起至清償日止，按年息5%計算之利息。㈡被告應連帶給付
    凃仁孝等4人各110萬元，及自起訴狀繕本送達最後一位被告
    起至清償日止，按年息5%計算之利息。
三、被告柯建銘則以：對黃蘭秀請求凃財興之醫療費用13萬3,97
    7元、凃財興之看護費用費用27萬5,000元、凃財興之醫療材
    料費9萬7,928元、喪葬費用76萬元、扶養費用損失26萬2,03
    3元雖不爭執，然原告請求之精神慰撫金數額過高，且凃財
    興不應在晚上出門，容易被撞，就系爭交通事故之發生與有
    過失等語，資為抗辯。並聲明：原告之訴駁回。被告柯信宏
    、柯秋萍未於言詞辯論期日到庭爭執，亦未提出書狀做何聲
    明或陳述。
四、本院之判斷：
  ㈠按因故意或過失，不法侵害他人之權利者，負損害賠償責任
    ；汽車、機車或其他非依軌道行駛之動力車輛，在使用中加
    損害於他人者，駕駛人應賠償因此所生之損害，但於防止損
    害之發生，已盡相當之注意者，不在此限；不法侵害他人之
    身體或健康者，對於被害人因此喪失或減少勞動能力或增加
    生活上之需要時，應負損害賠償責任；不法侵害他人之身體
    、健康、名譽、自由、信用、隱私、貞操，或不法侵害其他
    人格法益而情節重大者，被害人雖非財產上之損害，亦得請
    求賠償相當之金額，民法第184條第1項前段、第192條之2、
    第193條第1項、第195條第1項前段分別定有明文。又按汽車
    行駛時，駕駛人應注意車前狀況，並隨時採取必要之安全措
    施，道路交通安全規則第94條第3項定有明文。次按無行為
    能力人或限制行為能力人，不法侵害他人之權利者，以行為
    時有識別能力為限，與其法定代理人連帶負損害賠償責任。
    前項情形，法定代理人如其監督並未疏懈，或縱加以相當之
    監督，而仍不免發生損害者，不負賠償責任；民法第187條
    第1項前段、第2項定有明文。
  ㈡經查，原告主張柯信宏於上開時、地，騎乘上開機車，疏未
    注意車前狀況，並隨時採取必要之安全措施，因而自後撞及
    凃財興使用之醫療用電動代步車，致凃財興受有系爭傷害不
    治死亡，嗣柯信宏因系爭交通事故，造成原告受有系爭傷勢
    ，經本院刑事庭以111年度審交訴字第90號判決認犯刑法過
    失致人於死罪，判處刑罰確定，為柯建銘所不爭執，另柯信
    宏、柯秋萍已於相當時期受合法之通知，而於言詞辯論期日
    不到場，亦未提出準備書狀爭執，依民事訴訟法第280 條第
    3 項、第1 項規定，亦視同自認，堪信屬實，足認柯信宏疏
    未注意上開規定，駕車撞及凃財興，其過失行為與凃財興受
    有系爭傷害及死亡結果間，具有相當因果關係，應負侵權行
    為損害賠償責任。柯信宏為本件侵權行為時未滿20歲，為限
    制行為能力人，考其行為當時顯具有識別能力，而柯建銘、
    柯秋萍共同為其法定代理人，復未能證明其等監督並未疏懈
    ，或縱加以相當之監督，而仍不免發生損害，依前揭規定，
    應與柯信宏負連帶賠償責任。
  ㈢茲就原告得請求被告賠償之項目、金額，敘述如下：
　　⒈黃蘭秀請求凃財興之醫療費用13萬3,977元、凃財興之看護
      費用費用27萬5,000元、凃財興之醫療材料費9萬7,928元
      、喪葬費用76萬元、扶養費用損失26萬2,033元，為被告
      所不爭執，原告此部分請求，應予准許。
　　⒉精神慰撫金：
      ⑴按慰撫金之多寡，應斟酌雙方之身分、地位、資力與加
        害程度，及其他各種情形核定相當之數額，該金額是否
        相當，自應依實際加害情形與被害人所受之痛苦及雙方
        之身分、地位、經濟狀況等關係決定之（最高法院51年
        度台上字第223號判決先例意旨參照）。
　　　⑵本院審酌原告分別為凃財興之配偶、子女，因系爭交通
        事故失去至親，精神上痛苦自屬深切，並參黃蘭秀44年
        次，國小畢業，為販賣肉粽業者，月收入約7至8萬元，
        凃仁孝、凃順天、凃月德分別為66、67、69年次，均為
        國中畢業，擔任水泥師傅，月收入約6萬元至6萬5,000
        元，凃稚甯78年次，專科畢業，為販賣肉粽業者，月收
        入約5至6萬元；柯信宏90年次，高職畢業，任職於電子
        公司，月收入約3萬2,000元，柯建銘54年次，國中畢業
        ，擔任地工，年收入約60萬元至70萬元，有工作才有收
        入，柯秋萍66年次，原菲律賓籍，高中畢業，打零工，
        有工作才有收入，金額不固定，並參本院依職權調取之
        稅務電子閘門財產所得調件明細表內顯示之兩造財產狀
        況等情狀，認黃蘭秀請求286萬3,761元、凃仁孝等4人
        請求各150萬元之精神慰撫金，尚屬過高，應以黃蘭秀1
        00萬元，凃仁孝等4人各80萬元為當。
  ㈣再按損害之發生或擴大，被害人與有過失者，法院得減輕賠
    償金額，或免除之，民法第217條第1項定有明文。被告雖辯
    稱凃財興不應在晚上出門，容易被撞，就系爭交通事故之發
    生與有過失等語，然觀諸現場監視器影像截圖，可知凃財興
    係緊靠路邊騎乘醫療代步車時遭柯信宏騎車自後撞擊（見警
    卷第45頁），自難僅憑凃財興夜間出門，認其就系爭交通事
    故之發生有何過失可言，被告此一所辯，並非可取。
五、綜上所述，原告依侵權行為法律關係，請求被告連帶給付黃
    蘭秀212萬8,938元（計算式：凃財興之醫療費用13萬3,977
    元+凃財興之看護費用費用27萬5,000元+凃財興之醫療材料
    費9萬7,928元+喪葬費用76萬元+扶養費用損失26萬2,033元+
    精神慰撫金100萬元-強制險保險金40萬元=212萬8,938元）
    、凃仁孝等4人各40萬元（計算式：精神慰撫金80萬元-強制
    險保險金40萬元=40萬元），及均自起訴狀繕本送達最後一
    位被告翌日即111年6月21日起（見交附民卷第155至161頁）
    至清償日止，按年息5%計算之利息，為有理由，應予准許，
    逾此部分之請求，則無理由，應予駁回。
六、本件為依民事訴訟法第427條第2項適用簡易程序所為被告部
    分敗訴之判決，依同法第389條第1項第3款，就原告勝訴部
    分依職權宣告假執行。並依職權宣告被告如供相當之擔保，
    得免為假執行。
七、本件事證已臻明確，兩造其餘主張陳述及所提之證據，經審
    酌後於本件判決結果無影響，爰不逐一論述，附此敘明。
八、據上論結，原告之訴為一部有理由，一部無理由，判決如主
    文。
中　　華　　民　　國　　111 　年　　12　　月　　13　　日
          　　橋頭簡易庭  法    官  張立亭  
以上正本係照原本作成。
如不服本判決，應於送達後20日內，向本院提出上訴狀並表明上
訴理由，如於本判決宣示後送達前提起上訴者，應於判決送達後
20日內補提上訴理由書（須附繕本）。
中　　華　　民　　國　　111 　年　　12　　月　　13　　日
      　　　　　　　　　　書　記　官  許雅瑩